臺灣臺中地方法院民事判決
109年度簡上字第147號
上   訴   人  錚典科技國際有限公司
            
兼法定代理人  黃俊偉
            
上   訴   人  鐘菀榆
上列3人共同   蔡浩適  律師
訴訟代理人
被  上 訴 人  信基不動產有限公司
            
法 定 代理人  胡宗邦
訴訟代理人    諶懿  
上列當事人間給付租金等事件，上訴人對於中華民國109年2月26
日本院108年度中簡字第2099號第一審判決提起上訴，本院於111
年9月2日言詞辯論終結，判決如下：
    主      文
原判決(除減縮部分外)，關於命上訴人連帶給付超過新臺幣102,
395元部分，及該部分假執行之宣告，暨訴訟費用之裁判均廢棄
。
上開廢棄部分，被上訴人在第一審之訴及其假執行之聲請均駁回
。
其餘上訴駁回。
第一審(除確定部分外)、第二審訴訟費用由上訴人連帶負擔1/2
，餘由被上訴人負擔。
    事實及理由  
壹、程序部分：
一、訴狀送達後，原告不得將原訴變更或追加他訴，但請求之基
    礎事實同一及減縮應受判決事項之聲明者，不在此項，民事
    訴訟法第255條第1項第2、3款定有明文。訴之變更或追加，
    非經他造同意，不得為之，但第255條第1項第2款至第6款情
    形，不在此限，民事訴訟法第446條第1項亦有明定，此項規
    定，依同法第436條之1第3項規定，於簡易訴訟程序事件之
    第二審上訴程序準用之。經查，被上訴人於原審原依租賃契
    約、無因管理及債務不履行之法律關係(見原審卷第65頁)，
    請求被上訴人給付新臺幣(下同)386,999元「計算式：275,0
    00元(租金)＋891元(水費)＋16,086元(電費)＋1,162元(天然氣
    費)＋173,860元(滯納金)＋30,000元(清潔消毒費用) －110,00
    0元(押租金)＝386,999元」，及自支付命令送達翌日起至清
    償日止，按年息5%計算之利息(見原審卷第225頁，下稱原請
    求)。迭經變更，最後於本院依租賃契約(含保證)之法律關
    係及民法第179條規定(見本院卷第414頁)，捨棄滯納金17,3
    860元、清潔消毒費用30000元之請求，減縮租金之請求為17
    9,667元，擴張水費請求為1,785元、電費請求為34,296元、
    天然氣費請求為3,385元，擇一請求上訴人應連帶給付219,1
    33元「計算式：179,667元(租金)＋1,785元(水費)＋34,296元
    (電費)＋3,385元(瓦斯費)＝219,133元」(見本院卷第321頁)
    ，核屬本於同一租賃契約基礎事實之請求為變更及減縮應受
    判決事項之聲明，合於上開規定，應予准許。至被上訴人減
    縮部分，性質上已生一部撤回起訴之效力，即非本院審理範
    圍，合先敘明。
二、當事人對於第一審判決不服之程度，及應如何廢棄或變更之
　　聲明，依民事訴訟法第441條第1項第3款，雖應表明於上訴
　　狀，然其聲明之範圍，至第二審言詞辯論終結時為止，得擴
　　張或變更之，此不特為理論所當然，即就同法於第二審程序
  　未設與第473條第1項同樣之規定，亦可推知。上訴人上訴聲
　　明原為：㈠原判決命上訴人連帶給付被上訴人超過87,333元
　　本息，及該部分假執行之宣告，暨訴訟費用之裁判均廢棄。
　　㈡上開廢棄部分，被上訴人在第一審之訴及假執行之聲請均
　　駁回(見本院卷第13頁)，迭經變更，最後於民國111年9月2
  　日本院言詞辯論時擴張為：㈠原判決不利上訴人部分廢棄。
　　㈡上開廢棄部分，被上訴人在第一審之訴駁回(見本院卷第4
　　13頁)，核屬擴張上訴聲明，依前揭說明，應予准許。
貳、實體方面：
一、被上訴人主張：上訴人黃俊偉(下稱黃俊偉)為上訴人錚典科
    技國際有限公司(下稱錚典公司)法定代理人，於107年3月10
    日邀同上訴人鐘菀榆(下稱鐘菀榆)為連帶保證人，與被上訴
    人簽訂房屋租賃契約書(下稱系爭租約)，向被上訴人承租門
    牌號碼臺中市○○區○○街0號11樓房屋(下稱系爭房屋)，
    約定租期自107年3月25日起至108年3月24日止，每月租金55
    ,000元，錚典公司於108年1月1日搬離並點交系爭房屋，惟
    租賃期間積欠租金179,667元、水費1,785元、電費34,296元
    、天然氣費3385元未付，爰依租賃契約(含保證)及不當得利
    之法律關係，擇一請求上訴人應連帶給付219,133元。
二、上訴人則以：被上訴人為租賃住宅代管業，係受訴外人蘿雅
　　蒂詩國際開發股份有限公司(下稱蘿雅蒂詩公司)委託代管系
    爭房屋之租賃事宜，系爭租約上雖無記載蘿雅蒂詩公司之名
    ，惟系爭租約上已有記載「出租人  代理人 信基不動產有
    限公司」，故系爭租約之法律效果應歸於訴外人蘿雅蒂詩公
    司，被上訴人依系爭租約對上訴人為請求，於法無據。而10
    7年12月25日至108年1月1日之租金，上訴人認此部分之金額
    僅為14,194元「計算式：55,000元×8/31＝14,194元(元以下
    四捨五入）」，因12月、1月均有31日，惟被上訴人在計算
    此部分時，係以30日為計算基準，因而主張14,667元「計算
    式：55,000元×8/30＝14,667元(元以下四捨五入）」，押租
    金共11萬元部分，上訴人確有繳納，被上訴人於計算請求時
    ，未將押租金扣抵上訴人未繳納之租金，均有違誤。至水費
    、電費、天然氣費部分，被上訴人於原審所舉單據多與所主
    張之數額無法核對，且未提出相關繳費或付款證明，即難認
    被上訴人確有繳納此等費用等語置辯。
三、原審就被上訴人之原請求為被上訴人一部勝訴、一部敗訴判
    決，即判命上訴人應連帶給付被上訴人346,193元，及自108
    年3月10日起至清償日，按週年利率5%計算之利息，且就該
    部分依職權為假執行之宣告，並駁回被上訴人其餘之訴。上
    訴人對原判決不服，提起上訴，聲明：㈠原判決不利上訴人
    部分廢棄。㈡上開廢棄部分，被上訴人在第一審之訴駁回。
    被上訴人答辯聲明： 上訴駁回。(被上訴人就其原審請求敗
    訴部分並未聲明不服，已告確定，非本院審理範圍）。
參、本院之判斷：
一、解釋契約，固須探求當事人立約時之真意，不能拘泥於契約
    之文字，但契約文字業已表示當事人真意，無須別事探求者
    ，即不得反捨契約文字而更為曲解(最高法院17年上字第111
    8號判例意旨參照)。兩造所提出之系爭租約出租人欄僅記載
    「信基不動產有限公司」，並未有任何以被上訴人為訴外人
    蘿雅蒂詩公司代理人之記載，且由出租人「信基不動產有限
    公司」與承租人「錚典科技國際有限公司」及其法定代理人
    「黃俊偉」、保證人「鐘菀榆」於契約末分別簽名、蓋章，
    足見慎重，自無從曲解為被上訴人係代理訴外人蘿雅蒂詩公
    司出租，堪認被上訴人為系爭租約之出租人，上訴人抗辯系
    爭租約之法律效果應歸於訴外人蘿雅蒂詩公司，被上訴人依
    系爭租約對上訴人為請求，於法無據云云，不足採信。
二、稱租賃者，謂當事人約定，一方以物租與他方使用收益，他
    方支付租金之契約，民法第421條第1項定有明文。而押租金
    之主要目的在於擔保承租人履行租賃債務，故租賃關係消滅
    後，承租人如有欠租或其他債務不履行時，其所交付之押租
    金，發生當然抵充之效力。而於抵充後，猶有餘額，始生返
    還押租金之問題(最高法院87年度台上字第1631號民事裁判
    要旨參照)。系爭租約第2條約定：「租賃期限計壹年零個月
　　月。自民國107年3月25日起自107年3月25日起至108年3月24
    日止。」、第3條第1項約定：「房屋租金：每月租金伍萬伍
 　 仟元整」、第4項約定：「押金：為貳個月租金，金額為拾
 　 壹萬元，於乙方(即承租人)退租時點交完成交還房屋及結清
 　 費用，並將戶籍及公司行號遷出完成時，由甲方(即出租人)
 　 無息退還給乙方」。錚典公司於108年1月1日搬離並點交系
　　爭房屋，為兩造所不爭執，則錚典公司租賃期間為9又8/31
 　 月(因12月及1月均為31日，折算月數之分母數應為31)，錚
 　 典公司租賃期間應付之租金總額為509,149元「計算式：(5
    5,000×9)＋(55,000×8/31)＝509,149(小數點以下四捨五入
　　)」，而依被上訴人所提出之計算表及匯款明細紀錄(見本院
 　 卷第322頁)所示，錚典公司除簽約時所交付押金11萬元外，
 　 另於107年4月27日匯款11萬元、107年6月1日匯款55,000元
　　、107年6月26日匯款5萬元、107年6月28日匯款5,000元、10
 　 7年6月29日匯款6,000元、107年7月24日220元、107年7月25
 　 日匯款55,000元、107年8月27日匯款55,000元，此情核與上
 　 訴人所提出存摺節本(見本院卷第79頁)匯款紀錄相符，堪認
 　 錚典公司於租賃期間已繳納租金336,220元「計算式：110,0
 　 00＋55,000＋50,000＋6,000＋5,000＋220＋55,000＋55,00
 　 0＝336,220」，抵充押租金11萬元後，尚欠被上訴人租金62
　　,929元「計算式：509,149－336,220－110,000＝62,929」。
三、債權人基於債之關係，得向債務人請求給付，民法第199條
    第1項前段定有明文。被上訴人為系爭租約之出租人，已如
    前述。系爭租約第5條約定：乙方(即承租人錚典公司)負擔
    水費、電費、瓦斯費，依上開約定，債權人即被上訴人得向
    債務人即錚典公司請求給付租賃期間使用之水費、電費、瓦
    斯費(即天然氣費)。而各當事人就其所主張有利於己之事實
    ，均應負舉證之責，故一方已有適當之證明者，相對人欲否
    認其主張，即不得不更舉反證(最高法院19年上字第2345號
    民事判例要旨參照)。被上訴人主張錚典公司於租賃期間，
    積欠107年5月2日至107年7月1日電費16,086元、107年7月2
    日至107年8月29日電費10,982元、107年8月30日至107年10
    月29日電費4,494元、107年10月30日至107年12月26日電費2
    ,734元，合計34,296元「計算式：16,086＋10,982＋4,494＋2,
    734＝34,296」、積欠107年5月5日至107年7月5日水費463元
    、107年7月6日至107年9月4日水費453元、107年9月5日至10
    7年11月5日水費461元、107年11月6日至108年1月1日水費40
    8元，合計1,785元「計算式：463＋453＋461＋408＝1,785」、
    積欠107年5月19日至107年7月18日天然氣費1,162元、107年
    7月19日至107年9月17日天然氣費1,106元、107年9月18日至
    107年11月16日天然氣費639元、107年11月17日至108年1月1
    日天然氣費478元，合計3,385元「計算式：1,162＋1,106＋63
    9＋478＝3,385」之事實，業據被上訴人提出計算表(見本院卷
    第321頁)、臺灣電力公司繳費通知單等件為證(見本院卷第1
    51頁、第153頁、第155頁、支付命令卷第55頁)、臺灣自來
    水股份有限公司水費通知單(見本院卷第445頁、第447頁、
    支付命令卷第59頁)、欣中天然氣股份有限公司繳費通知(見
    本院卷第453頁、第455頁、支付命令卷第63頁)等件為證，
    已有適當之證明，上訴人雖否認其主張，惟
　　未提出反證證明其已繳清該等費用，是被上訴人依系爭租約
    第5條約定，自得請求錚典公司給付租賃期間積欠之電費34,
    296元、水費1,785元、天然氣費3,385元。  
四、債務人之代理人或使用人，關於債之履行有故意或過失時，
    債務人應與自己之故意或過失負同一責任。民法第224條前
    段定有明文。民法第224條所謂代理人，應包括法定代理人
    在內(最高法院73年台上字第2201號民事判例要旨參照)。系
    爭租約係由黃俊偉以錚典公司法定代理人所簽立，黃俊偉就
    系爭租約之履行有積欠租金及電費、水費、天然氣費之故意
    、過失，依上開說明，錚典公司應與自己之故意或過失負同
    一責任。又保證債務之連帶，係指保證人與主債務人負同一
    債務，對於債權人各負全部給付之責任者而言(最高法院88
    年度台上字第1815號民事裁判要旨參照)。系爭租約第9條第
    7項約定：「乙方(即承租人錚典公司)倘若發生違約事項，
    以致損壞甲方(即被上訴人)之權益，丙方(即鐘菀榆)
　　應負完全賠償連帶責任」。鐘菀榆亦於系爭租約「連帶保證
    人」欄位簽名，自應負連帶保證人責任。是被上訴人請求黃
    俊偉、鐘菀榆就錚典公司積欠之租金62,929元、電費34,296
    元、水費1,785元、天然氣費3,385元，合計102,395元「計
    算式：62,929＋34,296＋1,785＋3,385＝102,395」，負連帶清
    償責任，依法有據，應予准許。
五、綜上所述，本件被上訴人依租賃契約(含保證)之法律關係，
    請求上訴人連帶給付102,395元之範圍內，為有理由；逾此
    部分之請求，則無理由，應予駁回。原審就超過上開應准許
    部分，為被上訴人勝訴之判決，並依職權為假執行之宣告，
    尚有未洽，上訴意旨就此部分指摘原判決不當，求予廢棄改
    判，為有理由，爰由本院廢棄改判如主文第1、2項所示。至
    於上開准許部分，原審判命上訴人連帶給付，並為假執行之
    宣告，理由雖不完全相同，結論並無二致，上訴意旨就此部
    分仍執陳詞，指摘原判決不當，求予廢棄，為無理由，應駁
    回其上訴。本件被上訴人係依租賃契約(含保證)及不當得利
　　之法律關係，請求本院擇一為有利判決，而依租賃契約(含
    保證)之法律關係，既有理由，其餘請求權，即無審酌之必
    要，附此敘明。
六、本件事證已臻明確，兩造其餘之攻擊、防禦方法，核與判決
    結果不生影響，毋庸逐一論列，併此敘明。
七、據上論結，本件上訴為一部有理由，一部無理由，依民事訴
    訟法第436條之1第3項、第450條、第449條、第79條、第85
    條第2項，判決如主文。
中　　華　　民　　國　　111 　年　　9 　　月　　23　　日
                  民事第三庭  審判長法  官　陳宗賢
　　　　　　　　　
                                    法  官　李婉玉
　　　　　　　　　　　　　　　　　　　
                                    法  官　劉正中
正本證明與原本無異。
不得上訴。
中　　華　　民　　國　　111 　年　　9 　　月　　23　　日
                                    書記官　吳克雯